【裁判字號】    97,易緝,92
【裁判日期】    970827
【裁判案由】    業務侵占
【裁判全文】
臺灣高雄地方法院刑事判決              97年度易緝字第92號
公  訴  人  臺灣高雄地方法院檢察署檢察官
被      告  甲○○
上列被告因業務侵占案件，經檢察官提起公訴（95年度偵字第24
316 號），被告就被訴事實為有罪之陳述，本院合議庭裁定由受
命法官獨任進行簡式審判程序，判決如下：
    主  文
甲○○連續犯業務侵占罪，處有期徒刑拾月。
    事  實
一、甲○○任職於中南海保全股份有限公司（下稱中南海公司）
    擔任安全管理人員，受中南海公司之指示派駐在位於高雄市
    左營區○○路187 號之「公園領袖大廈」擔任大樓總幹事，
    負責向住戶收取該大樓之管理費用等業務，為從事業務之人
    。竟意圖為自己不法所有，基於侵占業務上所持有管理費、
    基金及公款之概括犯意，連續自民國95年3 月某日起至同年
    6 月7 日止，將該大樓住戶繳交之管理費、清潔費及零用金
    等合計新台幣（下同）122 萬6501元侵入於己，嗣於同年6
    月7 日甲○○未至前揭地點上班，經中南海公司清查方發覺
    前揭大樓帳上款項短少，因而查獲。
二、案經中南海公司訴由高雄市政府警察局左營分局移送臺灣高
    雄地方法院檢察署檢察官偵查起訴。
    理  由
一、本件係經被告甲○○於準備程序當庭表示認罪，而經本院裁
    定以簡式審判程序加以審理，依據刑事訴訟法第273 條之2
    、第159 條第2 項之規定，不適用傳聞法則有關限制證據能
    力之相關規定，合先敘明。
二、上揭犯罪事實，業據被告坦承不諱，核與證人即中南海公司
    告訴代理人曾懷明及王浩泉於警詢之證述相符，復有公園領
    袖大樓管理費送存銀行（管委會）日報表、管委會之華南商
    業銀行存摺交易明細資料、請款單、被告新進人員履歷表在
    卷可佐，足認被告自白與事實相符。本案事證明確，被告犯
    行洵堪認定，應依法論科。
三、又按行為後法律有變更者，適用行為時之法律。但行為後之
    法律有利於行為人者，適用最有利於行為人之法律，刑法第
    2 條第1 項定有明文。又比較時應就罪刑有關之共犯、未遂
    犯、想像競合犯、牽連犯、連續犯、結合犯，以及累犯加重
    、自首減輕暨其他法定加減（如身分加減）與加減例等一切
    規定，綜其全部罪刑之結果而為比較（最高法院95年第8 次
    刑事庭會議決議參照）。查被告行為後，與本案有關之刑法
    第33條第5 款罰金刑、第56條連續犯等規定，業於94年2 月
    2 日修正公布，自95年7 月1 日起施行，茲就比較情形分述
    如下：
  (一)本件被告所犯刑法第336 條第2 項業務侵占罪之法定刑有罰
    金刑之規定，而依被告行為時之刑法第33條第5 款規定，罰
    金刑為銀元1 元（即新臺幣3 元）以上；但被告行為後之現
    行刑法第33條第5 款係規定罰金刑為新臺幣1 千元以上，以
    百元計算之，經比較修正前、後關於科處罰金刑之最低刑度
    規定，自應以被告行為時之刑法較有利於被告。
  (二)按「連續數行為而犯同一之罪名者，以一罪論，但得加重其
    刑至二分之一」，修正前刑法第56條定有明文，此條文經修
    正刪除。亦即被告基於概括犯意所為之數行為，自95年7 月
    1 日起已不再成立連續犯而得論以一罪，而應依具體行為之
    性質論罪。查本件被告所為之數次業務侵占犯行，均發生於
    新法施行之前，且此數次業務侵占犯行，相隔僅數日，時間
    甚為緊接，手法相同，所犯者係構成要件相同之罪名，主觀
    上顯基於概括犯意而為，應構成連續犯，依修正前刑法第56
    條規定，論以一罪，對被告較為有利。
  (三)綜上全部比較結果，本件情形，顯以修正前之規定較有利於
    被告，揆諸上揭說明，應一體適用被告行為時即修正前之規
    定，予以論處。
四、查被告為中南海公司派駐於公園領袖大廈任大樓總幹事之職
    務，負責收取管理費等事宜，而將業務上持有住戶交付之管
    理費、基金及公款，變易持有為所有予以侵占入己，所為係
    犯修正前刑法第336 條第2 項之業務侵占罪。被告先後所為
    數次業務侵占犯行，時間緊接，觸犯構成要件相同之罪名，
    顯然基於概括犯意反覆實施，應依修正前刑法第56條之連續
    犯規定論以一罪，並加重其刑。爰審酌被告不知謹守本分、
    忠於職守，竟多次侵占住戶繳交之管理費等，所為誠屬不該
    ，且尚未賠償被害人中南海公司之損害，惟其於本院坦承犯
    行，態度尚佳等一切情狀，量處如主文所示之刑。
五、又被告上開犯罪時間雖在96年4 月24日以前，所犯為刑法第
    336 條第2 項之罪，惟被告前經本院於96年5 月10日以雄院
    隆刑紀緝字第499 號通緝在案，於97年7 月2 日經警緝獲，
    則其雖在中華民國96年罪犯減刑條例施行前經本院通緝，惟
    未於96年12月31日以前自動歸案接受審判，依該條例第5 條
    規定，不得減刑，併予敘明。
六、公訴意旨認被告所侵占之款項為122 萬6951元，惟經本院核
    算卷附之公園領袖大樓管理費送存銀行（管委會）日報表及
    統計表（偵查卷第16至93頁），應為122 萬6501元，即3 月
    份係38萬7169元，非統計表所稱之38萬7619元（偵查卷第15
    頁），有450 元之差，此部分公訴人認被告亦涉犯此業務侵
    占罪嫌，惟依公訴人其所指出之證明方法及所憑之證據資料
    ，本院調查證據結果，尚不足以證明被告確有其所指之犯行
    而達於無合理懷疑存在之程度，亦即未能達於有罪確信之程
    度，此部分應認不能證明被告犯罪，惟因與前揭起訴論罪科
    刑部分，公訴人認有連續犯之裁判上一罪關係，故不另為無
    罪判決之諭知，附此敘明。
據上論斷，應依刑事訴訟法第273 條之1 第1 項、第299 條第1
項前段，刑法第2 條第1 項前段、刑法第336 條第2 項、修正前
刑法第56條，刑法施行法第1 條之1 第1 項、第2 項前段，判決
如主文。
本案經檢察官呂乾坤到庭執行職務。
中    華    民    國    97    年    8     月    27    日
                  刑事第十二庭  法  官  施介元
以上正本證明與原本無異。
如不服本判決應於收受本判決後10日內向本院提出上訴書狀，並
應敘述具體理由，如未敘述上訴理由者，應於上訴期間屆滿後20
日內補提理由書狀於本院（均須按他造當事人之人數附繕本）「
切勿逕送上級法院」。
中    華    民    國    97    年    8     月    27    日
                                書記官  葉玉芬
附錄本判決論罪科刑法條
第335條
意圖為自己或第三人不法之所有，而侵占自己持有他人之物者，
處5年以下有期徒刑、拘役或科或併科1千元以下罰金。
前項之未遂犯罰之。
刑法第336條
對於公務上或因公益所持有之物，犯前條第1 項之罪者，處1 年
以上7 年以下有期徒刑，得併科5 元以下罰金。
對於業務上所持有之物，犯前條第1 項之罪者，處6 月以上5 年
以下有期徒刑，得併科3千元以下罰金。
前二項之未遂犯罰之。


司法院資訊處製作；財團法人民間司法改革基金會備份。
